臺灣基隆地方法院刑事判決　　　　　　　100年度訴字第350號
公　訴　人　臺灣基隆地方法院檢察署檢察官
被　　　告　徐慶耀
上列被告因違反毒品危害防制條例案件，經檢察官提起公訴（10
0年度毒偵字第727號、第733號）， 被告於準備程序中就被訴事
實為有罪之陳述，本院合議庭裁定由受命法官獨任進行簡式審判
程序，判決如下：
    主  文
徐慶耀施用第一級毒品，累犯，處有期徒刑柒月；又施用第二級
毒品，累犯，處有期徒刑月；又第一級毒品，累犯，處有期徒
刑柒月，扣案之針筒壹支沒收；又施用第二級毒品，累犯，處有
期徒刑月。應執行有期徒刑壹年貳月，扣案之針筒壹支沒收。
    事  實
一、徐慶耀前因施用毒品案件，經本院以94年度毒聲字第175 號
    裁定送觀察、勒戒，執行後因無繼續施用毒品傾向，於民國
    94年8 月11日執行完畢釋放出所，並由臺灣基隆地方法院檢
    察署檢察官以94年度毒偵字第1823號、94年度毒偵緝字第92
    號為不起訴處分確定。其於前述觀察、勒戒執行完畢釋放後
    5 年內，復因施用第一、二級毒品案件，經本院以94年度訴
    字第1080號判處有期徒刑7 月、3 月，應執行有期徒刑9 月
    確定；又因施用第一、二級毒品案件，經本院以95年度訴字
    第481 號判處有期徒刑7 月、3 月，應執行有期徒刑9 月確
    定；上開二案，嗣經本院以96年度聲減字第193 號裁定均予
    減刑，合併定應執行有期徒刑9 月確定。其入監執行後，已
    於96年8 月9 日執行完畢。
二、徐慶耀復為下述行為：
    (一)其基於施用第一級毒品之犯意，於100 年2 月7 日上午某
      時許，在其基隆市○○區○○路169 巷90號住處內，以將
      第一級毒品海洛因加水置於針筒內注射於身體之方式，施
      用海洛因一次；隨後，復基於施用第二級毒品之犯意，在
      上址相同處所，以將第二級毒品甲基安非他命置於玻璃球
      吸食器內燒烤加熱吸其煙霧之方式，施用甲基安非他命一
      次。嗣於同日下午6 時30分許，在基隆市仁愛區成功橋上
      ，因形跡可疑，為警盤查，員警徵得其同意對其採尿送驗
      結果，呈嗎啡陽性及甲基安非他命陽性反應。
    (二)其基於施用第一級毒品之犯意，於100 年3 月7 日上午某
      時許，在其上址住處內，以將第一級毒品海洛因加水置於
      針筒內注射於身體之方式，施用海洛因一次；隨後，復基
      於施用第二級毒品之犯意，在上址相同處所，以將第二級
      毒品甲基安非他命置於玻璃球吸食器內燒烤加熱吸其煙霧
      之方式，施用甲基安非他命一次。嗣於同日晚上9 時許，
      在基隆市○○路3 巷口前，因形跡可疑，為警盤查，當場
      扣得針筒1 支，員警徵得其同意對其採尿送驗結果，呈嗎
      啡陽性及甲基安非他命陽性反應。
三、案經基隆市警察局第一分局、第二分局分別報請臺灣基隆地
    方法院檢察署檢察官偵查起訴。
    理  由
一、被告徐慶耀所犯為死刑、無期徒刑、最輕本刑3 年以上有期
    徒刑以外之罪，亦非屬高等法院管轄之第一審案件，其於準
    備程序進行中，先就被訴事實為有罪之陳述，經告知簡式審
    判程序之旨，並聽取檢察官、被告之意見後，本院合議庭依
    刑事訴訟法第273 條之1 第1 項裁定進行簡式審判程序，是
    本案之證據調查，依同法第273 條之2 規定，不受同法第15
    9 條第1 項、第161 條之2 、第161 條之3 、第163 條之 1
    ，及第164 條至第170 條所規定證據能力認定及調查方式之
    限制，合先敘明。
二、按92年7 月9 日修正公布、93年1 月9 日施行之毒品危害防
    制條例第20條、第23條將施用毒品之刑事處遇程序，區分為
    「初犯」及「5 年內再犯」、「5 年後再犯」；依其立法理
    由之說明：「初犯」，經觀察、勒戒或強制戒治後，應為不
    起訴處分或不付審理之裁定，經觀察、勒戒或強制戒治執行
    完畢釋放後，「5 年內再犯」者，因其再犯率甚高，原實施
    之觀察、勒戒及強制戒治既已無法收其實效，爰依法追訴或
    裁定交付審理，至於經觀察、勒戒或強制戒治執行完畢釋放
    後，「5 年後再犯」者，前所實施之觀察、勒戒或強制戒治
    已足以遮斷其施用毒品之毒癮，為期自新及協助其斷除毒癮
    ，仍適用「初犯」規定，先經觀察、勒戒或強制戒治之程序
    。從而依修正後之規定，僅限於「初犯」及「5 年後再犯」
    二種情形，始應先經觀察、勒戒或強制戒治程序；倘被告於
    5 年內已再犯，經依法追訴處罰，縱其第3 次（或第3 次以
    上）再度施用毒品之時間，在初犯經觀察、勒戒或強制戒治
    執行完畢釋放5 年以後，已不合於「5 年後再犯」之規定，
    且因已於「5 年內再犯」，顯見其再犯率甚高，原實施觀察
    、勒戒或強制戒治，已無法收其實效，即應依該條例第10條
    處罰（最高法院95年5 月9 日95年度第7 次刑事庭會議決議
    及97年9 月9 日97年度第5 次刑事庭會議決議意旨參照）。
    查被告前因初犯施用毒品案件，經觀察、勒戒執行完畢釋放
    後，於5 年內復因施用毒品案件，經起訴判處罪刑等情（詳
    如事實欄一所載），有臺灣基隆地方法院檢察署刑案資料查
    註紀錄表及臺灣高等法院被告前案紀錄表在卷足稽，堪認被
    告之再犯率甚高，原實施之觀察、勒戒已無法收其實效，當
    無再施以觀察、勒戒及強制戒治之必要。揆諸首揭說明，本
    案被告施用毒品之犯行雖係在前述觀察、勒戒執行完畢釋放
    5 年後所為，仍不得依毒品危害防制條例第20條第3 項規定
    施以觀察、勒戒及強制戒治之處遇，而應由檢察官依法追訴
    ，是本件起訴程序並無違誤。
三、上揭犯罪事實，業據被告於檢察事務官詢問時、本院準備程
    序及審理程序中自白承認，且其前後二次查獲後採集之尿液
    經送驗結果，均呈嗎啡陽性反應及甲基安非他命陽性反應，
    有臺灣尖端先進生技醫藥股份有限公司於100 年2 月25日、
    100 年3 月23日先後出具之濫用藥物檢驗報告、基隆市警察
    局第一分局偵辦毒品案件尿液檢體對照表、基隆市警察局第
    二分局偵辦毒品案件尿液檢體對照表附卷可參；此外，尚有
    針筒1 支扣案可憑。綜上所述，足認被告上開具任意性之自
    白確屬實情，其如事實欄所載施用海洛因及甲基安非他命之
    犯行，均事證明確，且足堪認定。
四、查海洛因及甲基安非他命分別係屬毒品危害防制條例第2 條
    第2 項第1 、2 款所列之第一、二級毒品，故核被告所為，
    係犯毒品危害防制條例第10條第1 項之施用第一級毒品罪及
    同條第2 項之施用第二級毒品罪。被告於施用前持有第一級
    毒品及持有第二級毒品之低度行為，應分別為其各該施用第
    一級毒品及施用第二級毒品之高度行為所吸收，均不另論罪
    。被告有如事實欄一所載之有期徒刑執行完畢情形，此有前
    述前案紀錄表足參，其於受有期徒刑執行完畢後5 年內，故
    意再犯本件有期徒刑以上之四罪，為累犯，各罪均應依刑法
    第47條第1 項規定加重其刑。爰審酌被告之教育程度為高中
    肄業，另有侵占、贓物、竊盜等前科紀錄，有前述前案紀錄
    表可佐，素行不良，其曾受觀察、勒戒及起訴判處罪刑等處
    遇措施後，猶未能深切體認施用毒品對於自身健康之危害，
    足認其毒癮甚深，而有施以相當時期監禁處遇之必要，惟其
    犯罪手段平和，犯後於警詢初始雖未如實供出其施用毒品之
    犯行，惟嗣後業已坦承全部犯行，態度良好，及施用毒品係
    戕害其個人身心健康之行為，反社會性之程度較低，對於他
    人亦未構成實害等一切情狀，分別量處如主文所示之刑，並
    定其應執行之刑，以資警惕。扣案針筒1 支，被告於審理中
    供稱：扣到之針筒係伊所有，於100 年3 月7 日吸食海洛因
    所用，而100 年2 月7 日係使用另1 支針筒注射，該針筒已
    丟棄等語，是前揭針筒乃被告所有供其於100 年3 月7 日犯
    施用第一級毒品罪所用之物，爰依刑法第38條第1 項第2 款
    規定，在其所犯該罪所處主刑項下宣告沒收。至被告於 100
    年2 月7 日施用海洛因所用之針筒，及前後二次施用甲基安
    非他命所用之玻璃球吸食器，均未扣案，復無證據顯示係專
    供施用毒品之器具或違禁物，為避免將來執行困難，爰不併
    為沒收之諭知，附此敘明。
據上論斷，應依刑事訴訟法第273 條之1 第1 項、第299 條第 1
項前段，毒品危害防制條例第10條第1 項、第2 項，刑法第11條
前段、第47條第1 項、第51條第5 款、第38條第1 項第2 款，判
決如主文。
本案經檢察官陳佳宏到庭執行職務。
中    華    民    國   100    年    5     月    30    日
                  刑事第三庭  法  官  張婷妮
以上正本證明與原本無異。
如不服本判決應於收受送達後10日內向本院提出上訴書狀，並應
敘述具體理由；其未敘述上訴理由者，應於上訴期間屆滿後20日
內向本院補提理由書(均須按他造當事人之人數附繕本)「切勿逕
送上級法院」。
中    華    民    國   100    年    5     月    30    日
                              書記官  連懿婷
附錄本案論罪科刑法條
毒品危害防制條例第10條
施用第一級毒品者，處六月以上五年以下有期徒刑。
施用第二級毒品者，處三年以下有期徒刑。